【裁判字號】    95,抗,395
【裁判日期】    951201
【裁判案由】    聲請戒治
【裁判全文】
臺灣高等法院臺南分院刑事裁定           95年度抗字第395號
抗  告  人  甲○○
                    現於臺灣臺南看守所附設勒戒所
上列抗告人因違反毒品危害防制條例案件，不服臺灣臺南地方法
院中華民國95年10月16日裁定（95年度毒聲字第759號，聲請案
號：臺灣臺南地方法院檢察署95年度聲戒字第181號），提起抗
告，本院裁定如下：
    主  文
抗告駁回。
    理  由
一、抗告意旨略以：按毒品危害防制條例觀察勒戒後有無繼續施
    用毒品之傾向，依勒戒處所評分說明手冊規定，係人格特質
    、臨床徵候及行為表現3項合併計算分數100分至71分，判定
    為有繼續施用毒品傾向，分數50分至0分，判定為無繼續施
    用毒品傾向，而其中人格特質係依(1)有無毒品犯罪前科(2)其
    他犯罪紀錄。臨床徵候係依尿液檢驗、戒斷症狀有無多種藥
    物使用，有無注射使用，使用期間；行為表現係依有無情緒
    低落、喧嘩等社會功能是否良好、支持系統等作為判斷分數
    之依據，判定者判定人格特質、臨床徵候及行為表現合計三
    項分數，固係供為判定者判定有無繼續施用毒品之用。抗告
    人僅於73年有竊盜前科及75年有殺人未遂前科紀錄，臨床徵
    候抗告人無多種藥物使用，也無注射使用，至於行為標準，
    抗告人均無上述情形。綜合以上所述，判定者判定抗告人有
    繼續施用毒品之傾向，有所不當，請求撤銷原裁定云云。
二、按觀察、勒戒後，檢察官依據勒戒處所之陳報，認受觀察、
    勒戒人有繼續施用毒品傾向者，檢察官應聲請法院裁定令入
    戒治處所強制戒治，其期間為六個月以上，至無繼續強制戒
    治之必要為止。但最長不得逾一年，毒品危害防制條例第20
    條第2項定有明文。
三、經查：抗告人即被告甲○○因施用毒品案件，經依臺灣臺南
    地方法院於95年8月3日，以95年度毒聲字第578號裁定送勒
    戒處所施以觀察、勒戒等情，有該裁定及執行指揮書各一份
    在卷足參（臺灣臺南地方法院檢察署95年度毒偵字第1929號
    偵查卷第23頁）。又查，抗告人經觀察、勒戒後，依據勒戒
    處所之陳報，認抗告人有繼續施用毒品之傾向，有臺灣臺南
    看守所附設勒戒處所函送之95年9月28日南所亭衛字第09500
    05353號「有無繼續施用毒品傾向證明書」二份暨「有無繼
    續施用毒品傾向評估標準紀錄表」一份附卷可憑（同上偵查
    卷第25至28頁）。
四、抗告意旨雖以：抗告人僅於73年有竊盜前科及75年有殺人未
    遂前科紀錄，臨床徵候抗告人無多種藥物使用，也無注射使
    用，至於行為標準，抗告人均無上述情形。綜合以上所述，
    判定者判定抗告人有繼續施用毒品之傾向，有所不當，請求
    撤銷原裁定云云。惟查，抗告人經施以「有無繼續施用毒品
    傾向評估標準紀錄表」關於人格特質、臨床徵候、環境相關
    因素等多項判斷準則之專業評估後，仍呈有繼續施用毒品傾
    向，足認抗告人確仍有繼續施用毒品傾向，符合前揭毒品危
    害防制條例第20條第2項之強制戒治之要件，應堪認定。
五、又按觀察勒戒及強制戒治等處分，其立法意旨在幫助施用毒
    品者戒除毒癮，消滅其再次施用毒品之危險性，目的著重在
    藉由國家強制力幫助施用毒品者戒除對於毒品之身癮及心癮
    等措施。本件抗告人經勒戒處所評估結果，既認其仍有繼續
    施用毒品傾向，已如上述，是抗告人之毒癮，自有待送戒治
    處所實施強制戒治以戒除之必要，抗告人質疑勒戒處所判定
    其有繼續施用毒品之傾向為不當云云置辯，並不足取。
六、綜上所述，抗告人經觀察、勒戒後，依據勒戒處所之陳報，
    仍認其有繼續施用毒品傾向，則原審依檢察官之聲請，裁定
    令抗告人入戒治處所強制戒治，本院核其認事用法要無不合
    。抗告意旨猶執前詞抗辯，指摘原裁定不當，並無可取，為
    無理由，應予駁回。
七、據上論結，應依刑事訴訟法第412條，裁定如主文。
中    華    民    國    95    年    12    月    1     日
                  刑事第六庭    審判長法  官  蔡崇義
                                      法  官  董武全
                                      法  官  曾文欣
以上正本證明與原本無異。
不得再抗告。
                                      書記官  李育儒
中    華    民    國    95    年    12    月    4     日


司法院資訊處製作；財團法人民間司法改革基金會備份。
